【裁判字號】    98,上訴,4083
【裁判日期】    990125
【裁判案由】    傷害致死
【裁判全文】
臺灣高等法院刑事判決                98年度上訴字第4083號
上  訴  人  臺灣板橋地方法院檢察署檢察官
上  訴  人
即  被  告  甲○○
選任辯護人  扶助律師李國盛律師
上列上訴人因被告傷害致死案件，不服臺灣板橋地方法院98年度
訴字第2184號，中華民國98年8 月31日第一審判決（起訴案號：
臺灣板橋地方法院檢察署98年度偵字第7011號），提起上訴，本
院判決如下：
    主  文
上訴駁回。
    事  實
一、甲○○與楊國飛為朋友關係，二人於民國（下同）98年2 月
    27日凌晨，偕同友人黃正輝一同至臺北縣樹林市○○路 201
    號之星光幫KTV 飲酒，約莫10分鐘，甲○○與楊國飛即因細
    故發生口角爭執，但經該店服務生胡萬清勸阻，嗣甲○○、
    楊國飛即先行下樓，黃正輝則至櫃臺結帳，不料，甲○○、
    楊國飛下樓後，又在星光幫KTV 店前繼續爭執，兩人爭執中
    ，依一般社會通念，頭部係人體要害部位，腦部更攸關生命
    中樞，如以拳頭猛力毆擊他人頭部，客觀上應能預見此足以
    導致腦水腫、顱內出血，並致生死亡之結果，而甲○○為智
    識熟慮之成年人，客觀上雖應能預見上情，但主觀上卻疏未
    預見，因楊國飛以拳頭毆擊其臉部，甲○○竟基於普通傷害
    之犯意，接續於98年2月27日凌晨1 時許，在該KTV店前，以
    拳頭猛力毆擊楊國飛之臉部、頭部，致楊國飛受有頭部各約
    6公分、1公分、1公分、1.5公分挫裂傷、左側頭皮腫脹5×3
    公分、右側頭皮腫脹7×6公分、左眉挫裂傷約3 公分、左側
    眼尾挫裂傷約4 公分、左側臉部挫裂傷2×1公分、大腦左側
    出現瀰漫性蜘蛛網膜下出血等傷害，嗣結帳完畢下樓之黃正
    輝（未據告訴）見二人互毆，乃上前欲分開二人而拉扯楊國
    飛，惟致楊國飛重心不穩身體往後傾倒，頭部撞擊紅磚道突
    出於路面之緣石，因而又受有左側顳中窩至後窩線性骨折11
    公分、硬膜下出血之傷害，經據報前往現場處理之員警將楊
    國飛送往樹林市仁愛醫院急救，惟至98年3月9日晚間11時許
    ，楊國飛仍因受毆擊致腦水腫及顱內出血壓迫中樞神經而死
    亡。
二、案經楊國飛之父乙○○、胞兄楊國光、胞弟楊國強訴由及臺
    北縣政府警察局樹林分局報請臺灣板橋地方法院檢察署檢察
    官偵查起訴。
    理  由
壹、證據能力：
一、按被告以外之人於審判外之言詞或書面陳述，除法律有規定
    者外，不得作為證據，刑事訴訟法第159 條固定有明文。惟
    被告以外之人於審判外之陳述，雖不符同法第159 條之1 至
    之4 之規定，而經當事人於審判程序同意作為證據，法院審
    酌該言詞陳述或書面陳述作成時之情況，認為適當者，亦得
    為證據。查本案證人即星光幫KTV經理陳月鳳、星光幫KTV會
    計黃簡美惠於警詢中之證述，為審判外之陳述而屬傳聞證據
    ，且不符刑事訴訟法第159條之3之規定，惟公訴人、被告、
    辯護人就前開審判外之陳述，於原審均表示同意引為證據，
    而本院審酌其陳述作成時之情況，核無違法取證及證明力明
    顯過低之瑕疵，亦認以之作為證據為適當，故依前開規定，
    證人陳月鳳、黃簡美惠於警詢中之陳述，自得為證據。
二、次按被告以外之人於偵查中向檢察官所為之陳述，除顯有不
    可信之情況者外，得為證據，刑事訴訟法第159條之1定有明
    文。查證人即星光幫KTV 服務生胡萬清、黃正輝於偵查中所
    為之陳述，業經具結，且無顯不可信之情形，自亦得為證據
    。
三、再按被告以外之人於審判外之言詞或書面陳述，除法律有規
    定者外，不得作為證據；被告以外之人於檢察事務官、司法
    警察官或司法警察調查中所為之陳述，與審判中不符時，其
    先前之陳述具有較可信之特別情況，且為證明犯罪事實存否
    所必要者，得為證據，刑事訴訟法第159條第1 項、第159條
    之2 分別定有明文。查證人黃正輝於警詢中之陳述，固為傳
    聞證據，惟本院審酌其先前於警詢之陳述，與被告於警詢中
    之供述相吻合，具有較可信之特別情況，且為證明犯罪事實
    存否所必要，依刑事訴訟法第159條之2之規定，自得為證據
    。
貳、實體部分：
一、訊據上訴人即被告甲○○固坦承於98年2月27日凌晨1時許，
    在星光幫KTV 店前，與楊國飛互毆，被告並有以拳頭毆擊楊
    國飛臉部之事實，惟矢口否認有何傷害致死之犯行，辯稱：
    當天伊與楊國飛走出星光幫KTV 後，楊國飛就出手打伊，伊
    有還手打楊國飛的臉，後來黃正輝過來把伊跟楊國飛拉開時
    ，楊國飛才跌倒在地上，楊國飛的死亡與伊無關，縱屬有關
    ，亦係因被害人對被告為不法侵害，被告不得以才正當防衛
    云云。
二、惟查：
  (一)被告於98年2 月27日凌晨1 時許，在星光幫KTV 店前，確有
    與被害人楊國飛發生互毆，被告並有以拳頭毆擊被害人楊國
    飛臉部，且當日除被告與被害人楊國飛發生互毆外，並無其
    他人有攻擊被害人楊國飛之舉動，另除證人黃正輝為分開二
    人而曾拉扯被害人楊國飛外，亦無其他人與被害人楊國飛有
    任何肢體上之接觸等節，業經被告於警詢、偵查、原審及本
    院審理中坦承不諱，核與證人黃正輝於警詢、偵查及原審之
    證述情節大致相符，足見當日曾對被害人楊國飛之頭臉部加
    以毆擊之人確僅有被告一人而已，應可認定。
  (二)又證人黃正輝於原審中雖證稱：剛開始大家是坐在一起，我
    點了四首歌上去唱，唱到第三首就看到台下開始吵起來，被
    告跟楊國飛開始起口角，我就趕快跑下去攔，攔的時候看到
    楊國飛打被告的臉，兩個人就開始互毆，店員還有櫃台就跟
    我們說要吵架去外面，不要在店裡，我們三人就一起下去，
    下到下面後，楊國飛跟被告二人就在旁邊的人行道開始講話
    ，楊國飛有點生氣跟被告又開始口角，楊國飛就抓被告的領
    口，作勢要揮拳打被告，我就上去攔說「大家都是朋友不要
    這樣子」，楊國飛人還沒有揮拳人站不穩就跌倒，大概不到
    一分鐘他又站起來，又過去抓住被告的領口，我就過去把他
    們拉開，我是拉楊國飛，這時候楊國飛又跌倒，這次他沒有
    起來了；楊國飛兩次跌倒，後腦都有撞到馬路跟人行道交接
    的緣石，就是路邊高起來的地方等語（見原審卷第68頁背面
    、第69頁），惟證人黃正輝前於警詢中則證稱：日期是98年
    2 月26日，詳細時間我記不太清楚，地點在星光幫樓下，當
    時我從2 樓上下來，看到甲○○滿臉是血，楊國飛躺在地上
    ，甲○○當時繼續毆打楊國飛，我就過去把甲○○拉開，接
    著警方就到場等語（見臺灣板橋地方法院檢察署98年度相字
    第402號相驗卷第8頁），是就證人黃正輝與被告、被害人楊
    國飛是否係同時由星光幫KTV店內下樓、被告在星光幫KTV店
    外樓下是否仍有繼續毆打被害人楊國飛等節，證人黃正輝於
    原審之證述與其前於警詢中之證述不符，是否可信，已非無
    疑；再證人即星光幫KTV 之會計黃簡美惠於警詢中證稱：當
    天打架事件發生前，打架那三個人上來消費，我看到那三個
    人走路搖搖晃晃，應該有喝酒，服務生就將他們引導就座，
    接著我就沒注意了，過一下子，我聽到吵架聲，抬頭起來看
    ，發現其中二人在吵架，另一人在台上唱歌，然後服務生就
    走過去對吵架那二人說「我們這邊在做生意，請你們不要在
    這邊吵」，那二人就一起下樓，唱歌的那一位就來櫃臺找我
    結帳，我結完帳後，當時唱歌那一位還沒下樓，我轉頭過去
    看一下攝影機，發現剛下去那二個人有拉扯動作，接下來那
    二個人離開畫面，後來的情形我就不知道了等語（見相驗卷
    第40頁），另證人即星光幫KTV 之經理陳月鳳於警詢中亦證
    稱：當天打架事件發生前，三個人上樓來星光幫卡拉OK消費
    ，服務生阿清就引導他們就座，就座後約過10分鐘，其中二
    人就開始吵架，另外一個我沒注意到，然後服務生就對吵架
    那二人說「你們在這邊吵架，我店沒辦法做生意」，然後請
    他們離開，那二個人就先下樓，另一個就到櫃臺結帳，結完
    帳後也就下樓等語（見相驗卷第38頁），證人即星光幫 KTV
    之服務生胡萬清於偵查亦證稱：那天有兩人在KTV 內大小聲
    ，我請他們說不要在我們這邊大小聲，因為我們要做生意，
    我就請他們離開，他們買單後就離開了等語（見偵查卷第46
    頁），三證人所證情節均屬相符，輔以被告始終供稱其在星
    光幫KTV 店內並未與被害人楊國飛發生互毆，而係在星光幫
    KTV 店外始與被害人楊國飛發生互毆，足見當日被告與楊國
    飛在星光幫KTV 店內發生爭吵後，因遭到該店服務生胡萬清
    勸阻，被告、楊國飛遂先行下樓，並在星光幫KTV 店外樓下
    發生拉扯，證人黃正輝則是先至櫃臺結帳，待結帳完畢後始
    再行下樓無疑，是證人黃正輝前於警詢中之證述顯較其事後
    於偵查、原審之證述為可信。因之，案發當日被告與楊國飛
    既係先行下樓，且在證人黃正輝結帳完畢下樓前，證人黃簡
    美惠即已由店外監視器畫面看見被告與被害人楊國飛在店外
    樓下有拉扯之動作，則在證人黃正輝結帳完畢下樓前，被告
    與被害人楊國飛是否已無繼續鬥毆之動作，證人黃正輝實未
    親眼目睹此段經過，是證人黃正輝於偵查及原審改稱其與被
    告、被害人楊國飛係一同下樓，且被告與被害人楊國飛在下
    樓後即未繼續鬥毆一節，自難可信。而證人黃正輝已分別於
    警詢、偵查中、原審為如上之證述在卷，並經本院逐一剖析
    而取捨其證詞，已詳如上述，被告請求再傳喚證人黃正輝就
    被告與死者間毆打經過情形詰問，核無必要，附此敘明。
  (三)又當日楊國飛被毆倒地後，經據報前來處理之員警送往仁愛
    醫院急救後，仍於98年3月9日晚間11時許，因腦水腫及顱內
    出血壓迫中樞神經死亡，有法務部法醫研究所（98）醫鑑字
    第0981100869號鑑定報告書、（98）醫剖字第0981100805號
    解剖報告書、相驗照片、相驗屍體證明書、內政部警政署刑
    事警察局98年3月26日刑紋字第0980039790號鑑驗書各1份在
    卷可稽（均附於相驗卷內），而鑑定證人即法務部法醫研究
    所特約法醫師劉景勳醫師於原審亦證稱：本案被害人楊國飛
    的解剖及鑑定是由我負責的，在鑑定報告中提到死者存有硬
    膜下出血5 毫升及顱底骨骨折，這是一個傷，是一個撞擊形
    成，本件送醫時間跟死亡時間相差有一個禮拜，請參考鑑定
    報告書基本資料的第2 頁有一個發生時間跟死亡時間，發生
    的日期是98年2月27日0時0分，死亡時間是98年3月9日23時0
    分，這個意思是我們所看到的傷會因為在住院期間有持續性
    的出血，會造成血塊的體積增加，死者有住院但是頭部沒有
    開刀，另外骨折的部分是在左側顳中窩至後窩的線性骨折11
    公分，大腦左側出現瀰漫性蜘蛛膜下出血，顱中窩有5 毫升
    之血塊，它出血位置最多在左顳側，骨折的位置是在顱中窩
    到後窩，我的鑑定報告結論是發生於毆打的過程造成被害人
    死亡，原因第一，它出血面積最大是在左顳側，我都沒有提
    到他左顳側有骨折，表示這是單側的傷，力量較小的傷，整
    個腦是呈現浮腫的現象，一般來說是跟徒手毆打造成的傷害
    比較符合，第二，我們所說的顱中窩到後窩的11公分線性骨
    折這個是受傷的位置，就是直接有跟外面物體接觸的位置，
    它的對側就是在右前側，一般來說會出現對衝或對撞傷，但
    是我們在骨折的位置沒有看明顯的腦的傷害，也沒有看到明
    顯的對衝傷，代表我沒有辦法判斷這個線性骨折的傷是跌倒
    還是物體毆打造成的，被害人住院大概10天，被害人只有在
    顱中窩有5 毫升的血塊，表示這些血塊形成的時間是在顳側
    受傷之後，依我的推測應該是被毆打之後才倒地才造成線性
    骨折，並不是主要的傷；我認為硬膜下出血跟顱底骨骨折是
    同一個傷，但是這個傷跟左顳側瀰漫性蜘蛛膜下出血是兩個
    傷，而且左顳側瀰漫性蜘蛛膜下出血是毆打造成的，硬膜下
    出血跟顱底骨骨折是毆打後倒地造成的，硬膜下出血跟顱底
    骨骨折這個是同一個傷，這個傷跟徒手毆打所造成的傷不吻
    合，我雖然寫兩個傷，其實這個是一個行為所造成的傷，但
    是這個傷不是徒手毆打造成的，是徒手毆打倒地所造成的，
    因為那個5毫升的血塊我們有作顯微鏡觀察，可以看到有第7
    項所載的血球破裂及存有急慢性發炎細胞，這表示它血塊出
    現的時間大概距離死亡3到5天，死者住院有超過10天，表示
    是後續才出現的，表示死者倒地的時候可能只是骨折，硬膜
    下出血是後續才出現的，這個就是為什麼我說這是次要的傷
    ，不是主要的傷，所以我鑑定結果，死者的傷害即瀰漫性蜘
    蛛膜下出血及腦水腫，是發生於鬥毆過程中所發生的傷害，
    而不是發生於鬥毆後倒地所造成的；被害人沒有辦法做手術
    ，因為它不是一個明顯的血塊，至於硬膜下出血5 毫升是量
    很少，並不足以致死，一般要出血量達70毫升以上才有致死
    的可能，100到150毫升才會產生死亡的當然結果；鑑定報告
    書所寫的大腦左側瀰漫性蜘蛛膜下出血跟左側顳中窩到後窩
    11公分的線性骨折這兩者之間沒有因果關係，這兩個受傷的
    成因不同，如果用生前傷跟死後傷來區分的話，左側瀰漫性
    蜘蛛膜下出血是生前傷，顱底骨骨折是死後傷，生前傷受傷
    血管都是拉扯斷裂了以後出血，但是顱底骨骨折都沒有出血
    ，這是簡單的說法，但是如果是以實際的動態來講，死者已
    經腦水腫了，腦組織幫顱底骨骨折止血，住院之後因為醫療
    行為的關係幫腦水腫消腫，腦部就出現了一個空間，硬膜下
    出血才滲出來，生前傷跟死後傷只是一個比喻，這個顱底骨
    骨折一般應該稱之為死亡周邊傷，就是在受傷之後到死亡中
    間所產生的傷，顱底骨骨折這個傷並不是很重要，這個傷是
    案發當時就發生的，也不是致命的，而且從它所表現出來的
    時間是在左側瀰漫性蜘蛛膜下出血之後，所以我才用生前傷
    跟死後傷來作比喻，如果要我確切表示這個傷是打架時候出
    現或是打架完後才出現，我會把它認為是在打架完之後才出
    現的，所以我在鑑定報告中對死者死亡的看法，才會提到考
    量是不是打架後碰撞到其它物體所造成的，而且請注意，我
    寫碰撞到其他物體，所以是死者移動撞擊其他物體，並不是
    其他物體撞擊死者，因為這是我們從撞擊傷、對撞傷等等的
    相關性來判斷所作的判斷；鑑定報告中說鬥毆，鬥毆的定義
    只要兩個人有肢體或是物體上的接觸都算是，但不包含死者
    本身撞到東西；依據被害人送醫時的病歷，2 月27日死者有
    抽血檢驗出血液中酒精濃度是327.7 ，因為每個人的酒精耐
    受度不同，不能一概而論這個酒精濃度是否是人體可以負擔
    的，這個是跟人體肝臟的去氫有關，如果用一般的平均值
    來說，死者所呈現的是爛醉的程度；依據卷附的病歷，死者
    有兩個挫裂傷，一個左前額，一個右後枕部的挫裂傷，這兩
    個在解剖的時候都不見了，另一個他的電腦斷層裡面有記載
    到右顳枕部有皮下血腫，這個也是解剖時沒有發現的，這個
    挫傷、皮下血腫和鑑定報告書中提到的腦水腫及顱內出血沒
    有關係；依據現場照片，現場柱子的角落及騎樓跟人行道中
    間有一個落差有可能造成死者骨折11公分，其他我沒有辦法
    判斷；頭部挫裂傷的形成原因就是硬碰硬，作用力都會得到
    舒緩，依據我們頭骨的結構，特別是在顏面部分，如果受攻
    擊不容易傳達到腦部，這兩個的挫裂傷跟皮下血腫，我們在
    腦裡面沒有找到對應的傷，也就是代表這個傷是比較小力道
    的傷，不是致命傷，至於死者爛醉的程度，我們的定義是在
    死亡以前，在血中酒精濃度超過400 我們才會考慮是否導致
    死亡，而且每個人對酒精的耐受度不同，以這個案例來說，
    以到醫院急診時的生命跡象來作判斷，他還沒有達到死亡的
    程度；我在鑑定報告死亡經過研判中二判斷本件致死的原因
    是腦水腫跟顱內出血，又在第三點的地方加註硬膜下出血及
    顱底骨骨折與徒手毆打所造成的傷勢不吻合，需考量是否於
    毆打過程中撞擊週邊物體而形成，是因為依我的傷害觀察裡
    面有觀察到硬膜下出血跟顱底骨骨折，所以我要解釋這個傷
    ，避免以後判斷上的困擾，但是我在鑑定結果還是認為是腦
    水腫跟顱內出血是致死的原因，顱內出血就是指瀰漫性蜘蛛
    膜下出血等語（見原審卷第117頁背面至第120頁背面），足
    見被害人楊國飛之死因，係因鬥毆導致腦水腫及顱內出血（
    即左側瀰漫性蜘蛛膜下出血）壓迫中樞神經致死，至於被害
    人楊國飛在鬥毆倒地時，因頭部碰撞硬物，導致左側顳中窩
    至後窩存有11公分線性骨折及硬膜下出血5 毫升部分，僅係
    次要之傷害，並非致死之原因，至可認定。
  (四)又觀諸被害人楊國飛於送醫時之病歷記載，被害人楊國飛除
    有左側瀰漫性蜘蛛膜下出血外，並受有頭部各約6公分、1公
    分、1公分、1.5公分挫裂傷、左側頭皮腫脹5×3公分、右側
    頭皮腫脹7×6公分、左眉挫裂傷約3 公分、左側眼尾挫裂傷
    約4 公分、左側臉部挫裂傷2×1公分等外傷，有仁愛醫院護
    理記錄單、急診病歷等件在卷可稽，足見被害人楊國飛在送
    醫時，其頭臉部即受有多處挫裂傷，受傷情形非輕，絕非如
    被告於原審所供：其僅有以反手毆打楊國飛之臉部而已，參
    以被告於警詢中供稱：在KTV 內喝完酒後我就送楊國飛從店
    內下來門口，楊國飛突然說你講啥（台語），後就動手揮了
    我鼻子一拳，我就還手打他，之後我與他就互相毆打，我把
    楊國飛打倒在地上等語（見偵查卷第5 頁），更可見被告確
    有毆擊被害人楊國飛頭臉部之行為，而當日僅有被告一人曾
    對楊國飛之頭臉部加以毆擊，且被害人楊國飛所受腦水腫及
    顱內出血（即左側瀰漫性蜘蛛膜下出血）之傷害均係遭徒手
    毆打而非因撞擊到地面硬物所致等節，俱如前述，是被害人
    楊國飛所受腦水腫及顱內出血（即左側瀰漫性蜘蛛膜下出血
    ）之傷害均係因遭被告毆擊所致一節，應可認定。被害人之
    死因，已據法務部法醫研究所鑑定在卷，並經法醫師劉景勳
    於原審詳為證述明確，本件被害人之死因，自無再送往台灣
    大學附設醫院鑑定之必要，附此敘明。
  (五)按殺人與傷害致死之區別，即在下手加害之時，有無殺意為
    斷，即被告在主觀上有無奪取被害人性命之預見與欲望，至
    被害人受傷之部位、傷痕之多寡，被告所持之凶器、犯案之
    動機等，均為法院參考之重要資料，但並非唯一絕對之標準
    （參照最高法院44年台上字第373 號、51年台上字第1291號
    判例）。本件被告固有以徒手毆擊被害人楊國飛頭臉部之行
    為，惟以被告與被害人楊國飛為朋友關係，本件衝突之起因
    不過酒後口角，僅係細故，並非深仇大恨，被告當無僅因細
    故即萌生殺人動機之可能，且在被害人楊國飛倒地後，被告
    並無持續猛烈攻擊被害人楊國飛之行為，堪認被告前揭攻擊
    被害人楊國飛之行徑，要無致其於死地之意思無疑，是被告
    辯稱其並無殺人之故意一節，應屬可信。至彼此互毆，必以
    一方初無傷人之行為，因排除對方不法之侵害而加以還擊，
    始得以正當防衛論（參照最高法院30年上字第1040號判例）
    。查被告與被害人在案發地點樓下已有相互拉扯行為，已如
    上揭證人簡美惠所述，顯見被告與被害人互毆，尚難認係初
    無傷人之行為，為排除對方不法之侵害而加以還擊之情，自
    難主張正當防衛，是被告所辯其行委屬正當防衛行為，殊不
    可採。
  (六)復按刑事法上之加重結果犯，以行為人對於加重結果之發生
    有預見之可能，能預見而不預見者為要件。刑法第277 條第
    2 項前段之傷害致死罪，係對於犯普通傷害罪致發生死亡結
    果所規定之加重結果犯，依同法第17條之規定，以行為人能
    預見其死亡結果之發生而不預見為要件，而此所謂能預見自
    亦又指客觀情形而言，與加害人本身主觀上有無預見之情形
    不同，倘加害人主觀上已有預見，而結果之發生又不違背其
    本意時，則屬刑法第13條第2 項所規定間接故意之範疇。從
    而加重結果犯對於加重結果之發生，主觀上並無犯意，只是
    於客觀情形即依一般人之知識經驗可得預見該加重結果發生
    時，依刑法因犯罪致發生一定結果之規定論處。本件雖難認
    被告於主觀上有殺害被害人楊國飛之故意，對被害人楊國飛
    死亡結果亦難認其有預見其發生而其發生並不違背其本意之
    情形，惟人體頭部為身體要害部位，腦部更攸關生命中樞，
    若遭拳頭毆擊頭部，縱使係身強體壯之人亦極可能導致腦水
    腫、顱內出血死亡之結果，此為一般人於客觀上所得預見，
    依前所述，被告一再以徒手毆擊被害人楊國飛之頭部，則被
    告有普通傷害之犯意甚明，且其以拳頭毆擊被害人楊國飛之
    頭部，於客觀上有致被害人楊國飛受傷致死之可能，應為被
    告客觀上所能預見，被告主觀上疏未預見，仍以徒手猛力毆
    擊被害人楊國飛之頭部，足認被害人楊國飛之死亡結果與被
    告之前開行為間確有相當因果關係。被告所辯，無非係卸責
    之詞，不足採信。
  (七)本件被告傷害被害人楊國飛致死之事證明確，被告之犯行，
    堪予認定，應予論科。
三、核被告甲○○所為，係犯刑法第277 條第2 項前段之傷害致
    人於死罪。
四、原審以被告傷害被害人楊國飛致死之事證明確，犯行可以認
    定，適用刑法第277條第2項，並審酌被告僅因細故與被害人
    楊國飛發生爭執，即為前開傷害犯行，造成被害人楊國飛不
    治死亡，且迄未與被害人家屬達成民事和解、賠償損害，並
    衡酌被告之素行、犯罪時所受之刺激、犯罪手段、生活狀況
    及犯罪後之態度等一切情狀，量處有期徒刑8 年，經核其認
    事用法，證據取捨，並無不合，所處之刑度，亦稱允適，被
    告上訴意旨，仍執陳詞，自認其與被害人互毆與被害人之死
    因無關聯，縱有關聯亦係出於正當防衛所致云云，要非有理
    由。至檢察官徒以告訴人乙○○狀陳被告犯罪手段殘忍，復
    未賠償損害，認原審量刑過輕，據以提起上訴指摘原判決不
    當。惟按量刑本屬法院之職權，而本件係酒後爭執發生互毆
    導致不幸，且係徒手互毆，未持兇器行兇，尚未至手段殘忍
    之地步，本院經再三斟酌被告之犯罪情狀，原審所量之刑已
    屬允適，並無違反罪刑相當原則，是檢察官上訴意旨請求重
    判，亦無理由，均應駁回。
據上論斷，應依刑事訴訟法第368條，判決如主文。
本案經檢察官王金聰到庭執行職務。
中    華    民    國    99    年    1     月    25    日
                  刑事第十庭    審判長法  官 陳榮和
                                      法  官 黃斯偉
                                      法  官 李春地
以上正本證明與原本無異。
如不服本判決，應於收受送達後10日內向本院提出上訴書狀，其
未敘述上訴之理由者並得於提起上訴後10日內向本院補提理由書
（均須按他造當事人之人數附繕本）「切勿逕送上級法院」。
                                      書記官 蘇秋
中    華    民    國    99    年    1     月    26    日
附錄：本案論罪科刑法條全文
刑法第277條第2項
犯前項之罪因而致人於死者，處無期徒刑或7 年以上有期徒刑；
致重傷者，處3年以上10年以下有期徒刑。


司法院資訊處製作；財團法人民間司法改革基金會備份。
